【裁判字號】    89,交訴緝,1
【裁判日期】    890309
【裁判案由】    過失致死
【裁判全文】
臺灣板橋地方法院刑事判決                          八十九年度交訴緝字第一號
    公  訴  人  臺灣板橋地方法院檢察署檢察官
    被      告  甲○
右列被告因業務過失致人於死案件，經檢察官提起公訴（八十七年度偵字第九三四二
號），本院判決如左：
    主  文
甲○從事業務之人，因業務上之過失致人於死，累犯，處有期徒刑壹年陸月。
    事  實
一、甲○曾於民國（下同）八十五年間因詐欺案件，經台灣雲林地方法院判處有期徒
    刑四月確定，甫於八十五年十月三十一日執行完畢，猶不知悔改，其係受僱於刊
    祥有限公司，擔任營業大貨車之司機，為從事駕駛業務之人，於八十七年二月二
    十七日七時四十分許，駕駛車號ＸＬ─一二０號營業曳引大貨車，沿台北縣鶯歌
    鎮○○街由鶯歌往三峽方向行駛，途經台北縣鶯歌鎮○○○路、文化路口，原應
    注意應遵守道路交通標誌，且汽車行駛至交岔路口右轉彎時，應距交岔路口三十
    公尺前顯示方向燈，駛至路口後再行右轉，復應注意兩車併行之間隔，並隨時採
    取必要之安全措施，依其智識能力及當時情形，均無不能注意之情事，竟於駕駛
    前揭曳引大貨車行經該交岔路口時，疏未注意該路口設有大貨車禁止右轉中正二
    路之標誌，且僅在該交岔路口前約五至六公尺方打右轉方向燈，欲右轉駛入中正
    二路，適石和美騎乘車號ＦＸＸ─七七九號機車亦沿國慶街行駛而在該大貨車旁
    ，甲○駕駛該體積龐大之大貨車於該交岔路口右轉時，亦未注意與車號ＦＸＸ─
    七七九號機車保持併行之間隔及隨時採取必要之安全措施，仍貿然右轉，該大貨
    車即擦撞ＦＸＸ─七七九號機車，致石和美人車倒地，石和美適為甲○所駕駛前
    揭大貨車之車輪輾過，經送醫急救，石和美因頭、胸部挫傷及左、右側肋骨骨折
    ，因而血胸、氣胸不治死亡。甲○並於肇事後，在有偵查犯罪職權之公務員查知
    其為犯人前，主動向接獲報案之台北縣警察局三峽分局鶯歌分駐所警員巫清煌陳
    述犯罪而接受裁判。
二、案經甲○於犯罪被發覺前自首暨被害人石和美之配偶乙○○訴由台北縣警察局三
    峽分局報請台灣板橋地方法院檢察署檢察官偵查起訴。
    理  由
一、右揭事實，業據被告甲○迭於警訊、偵查及本院審理時坦承不諱，核與告訴人即
    被害人家屬乙○○迭於警訊、偵查及本院審理時陳明屬實，復有道路交通事故調
    查報告表二份及現場照片十一張附卷可按（見八十七年度相字第二九五號相驗卷
    第七頁至第十一頁，及本院八十七年度交訴字第一四二號案卷第四十六頁），又
    被害人石和美確因本件車禍致頭、胸部挫傷及左、右側肋骨骨折，因而血胸、氣
    胸不治死亡各情，亦經台灣板橋地方法院檢察署檢察官率同法醫相驗屬實，有勘
    驗筆錄暨相驗屍體證明書、驗斷書各一份附卷可稽（見八十七年度相字第二九五
    號相驗卷第十六頁至第二十五頁）。雖被告另辯稱：車禍發生時，該交岔路口並
    無設置禁止大貨車右轉之標誌云云，惟依承辦本案之警員巫清煌於本院審理時所
    提之道路交通事故調查報告表及車禍發生地點照片四張（見本院八十七年度交訴
    字第一四二號案卷第四十六頁及第四十七頁），顯示車禍發生地點確有設置大貨
    車禁止右轉中正二路之標誌，足認被告於車禍發生時係未注意該標誌，並非該交
    岔路口未設置該標誌，是被告於本院審理時前揭所辯，顯係圖卸刑責之詞，不足
    採信。
二、按駕駛人駕駛汽車，應遵守道路交通號誌、標線、號誌之指示，且汽車行駛至交
    岔路口右轉彎時，應距交岔路口三十公尺前顯示方向燈，駛至路口後再行右轉，
    駕駛人復應注意兩車併行之間隔，並隨時採取必要之安全措施，道路交通安全規
    則第九十條、第一百零二條第一項第三款、第九十四條第三項均定有明文。查被
    告駕車應遵守上揭規定，而依其智識能力及當時情形均無不能注意之情事，行經
    前揭交岔路口，卻疏未注意該路口設有大貨車禁止右轉中正二路之標誌，且僅在
    該交岔路口前約五至六公尺方打右轉方向燈，復於駕駛該體積龐大之大貨車於該
    交岔路口右轉時，亦未注意與被害人所騎乘之機車保持併行之間隔及隨時採取必
    要之安全措施，仍貿然右轉，致被害人石和美人車倒地，為被告所駕駛前揭大貨
    車之車輪輾過，被害人石和美並因之死亡，被告之過失行為與被害人石和美之死
    亡間顯有相當因果關係甚明。雖本院質之被告為何未讓被害人騎乘之機車先行，
    被告辯稱：係現場指揮交通之警察叫伊先走云云（見本院八十九年二月二十四日
    審判筆錄），縱認當時確有交通警察指揮被告先行，惟被告於警訊時即供稱：伊
    在行經肇事地時，當時伊從照後鏡有看到對方騎士（指被害人石和美）騎乘機車
    大約在伊的ＸＬ─一二０號曳引車的右後輪旁，於是伊就開方向燈準備向右轉，
    突然有一名中年婦女大聲喊叫，此時伊立刻停車查看，並打行動電話叫警方處理
    等語（見八十七年度相字第二九五號相驗卷第三頁背面），顯見被告於右轉前，
    即從其所駕駛大貨車後照鏡發現被害人所騎乘之機車已在旁，則被告於右轉時即
    應注意保持兩車併行之間隔及隨時採取必要之安全措施，並非現場指揮交通之警
    察指揮其先行，被告即可貿然右轉，而免除此注意義務，是被告前揭所辯，仍無
    法解免被告業務過失致人於死之罪責。本件事證明確，被告犯行洵堪認定，應予
    依法論處。
三、核被告甲○所為，係犯刑法第二百七十六條第二項之業務過失致人於死罪。查被
    告曾於八十五年間因詐欺案件，經台灣雲林地方法院判處有期徒刑四月確定，甫
    於八十五年十月三十一日執行完畢，有台灣高等法院檢察署刑案紀錄簡覆表附卷
    足憑，其於執行完畢後五年之內，再犯本件有期徒刑以上之罪，係屬累犯，應依
    刑法第四十七條之規定加重其刑。又本件車禍發生後，由警察勤務中心轉至台北
    縣警察局三峽分局鶯歌分駐所之資料未報明肇事人姓名，而該所警員巫清煌前往
    本案現場處理時，被告在場並當場承認為肇事人等情，業經證人即警員巫清煌到
    庭證述屬實，並有台北縣警察局三峽分局八十七年八月二十四日北警峽刑棋字第
    一五六二七號函附卷可憑（見本院八十七年度交訴字第一四二號案卷第二十三頁
    、第四十三頁至第四十四頁），則被告於其犯罪未發覺前，向台北縣警察局三峽
    分局鶯歌分駐所警員自承犯罪之事實，並為願受裁判之表示，應依刑法第六十二
    條前段自首之規定減輕其刑，並先加後減之。爰審酌被告因一時不慎，致有本件
    犯行，肇事後並未逃逸，惟其卻於本院審理時逃匿並經本院通緝（此有通緝書一
    份在卷可憑），嗣經警緝獲到案迄今，仍未與告訴人達成民事和解，處刑不宜寬
    縱，暨被告過失程度、犯後態度、犯罪所生損害等一切情狀，量處如主文所示之
    刑，以示懲儆。
據上論斷，應依刑事訴訟法第二百九十九條第一項前段，刑法第二百七十六條第二項
、第四十七條、第六十二條前段，罰金罰鍰提高標準條例第一條前段，判決如主文。
本案經檢察官黃明絹到庭執行職務
中      華      民      國    八十九    年      三      月      九      日
                                    台灣板橋地方法院交通法庭
                                        法  官  林  海  祥
( 得於十日內上訴 )
本案論罪科刑主要法條：
刑法第二百七十六條


司法院資訊處製作；財團法人民間司法改革基金會備份。
